臺灣高等法院臺南分院刑事判決
111年度上易字第68號
上  訴  人  臺灣雲林地方檢察署檢察官
被      告  蘇怡誠


上列上訴人因被告竊盜案件，不服臺灣雲林地方法院110年度易
字第649號中華民國111年1月6日第一審判決（聲請簡易判決處刑
案號：臺灣雲林地方檢察署110年度偵字第6834號），提起上訴
，本院判決如下：
    主  文
上訴駁回。
    理  由
一、聲請簡易判決處刑意旨略以：被告蘇怡誠於民國110年9月16
    日上午9時15分許，步行經過雲林縣○○鎮○○路0號前，因見告
    訴人黃○彥將其所有車牌號碼000-0000號自小貨車（下稱系
    爭小貨車）停放在該處卸貨，即意圖為自己不法之所有，基
    於竊盜之接續犯意，走近系爭小貨車後車斗，正欲竊取車內
    物品之際，旋為告訴人黃○彥之子黃○杰、臨時工吳○洲出聲
    制止。被告竟仍承前開接續犯意，假稱係有人要他來拿東西
    ，而意欲走入該處倉庫、開啟告訴人黃○彥之妻所有自小客
    車車門，旋為告訴人黃○彥等人制止，並報警處理，始未得
    逞。因認被告涉有刑法第320條第3項、第1項之竊盜未遂罪
    嫌等語。
二、按犯罪事實應依證據認定之，無證據不得認定犯罪事實；不
    能證明被告犯罪者，應諭知無罪之判決；刑事訴訟法第154
    條第2項、第301條第1項分別定有明文。次按，事實之認定
    ，應憑證據，如未能發現相當證據，或證據不足以證明，自
    不能以推測或擬制之方法，為裁判基礎；且認定不利於被告
    之事實須依積極證據，苟積極證據不足為不利於被告事實之
    認定時，即應為有利於被告之認定；另認定犯罪事實所憑之
    證據，雖不以直接證據為限，間接證據亦包括在內，然無論
    直接證據或間接證據，其為訴訟上之證明，須於通常一般之
    人均不致有所懷疑，而得確信其為真實之程度者，始得據之
    為有罪之認定，倘其證明尚未達到此一程度，而有合理之懷
    疑存在，無從使事實審法院得有罪之確信時，即應由法院為
    諭知被告無罪之判決（最高法院30年上字第816號、40年台
    上字第86號、76年台上字第4986號判決意旨參照）。又按檢
    察官就被告犯罪事實，應負舉證責任，並指出證明之方法，
    亦為刑事訴訟法第161條第1項所明定。因此，檢察官對於起
    訴之犯罪事實，應負提出證據及說服之實質舉證責任，倘其
    所提出之證據，不足為被告有罪之積極證明，或其指出證明
    之方法，無從說服法院以形成被告有罪之心證，基於無罪推
    定之原則，自應為被告無罪判決之諭知（最高法院92年台上
    字第128號判決意旨參照）。
三、聲請簡易判決處刑意旨認被告涉有上開竊盜未遂罪嫌，無非
    係以被告之供述、證人即告訴人黃○彥之證述、監視器錄影
    畫面翻拍照片為其論據。訊據被告固坦承於前揭時地，步行
    經過該處，惟堅決否認有何上揭犯行，辯稱：我長期患有睡
    眠障礙，於案發前，因服用過多醫師開立之安眠藥物，導致
    神智不清，自己並不知道為何出門，事後才聽家人說有試圖
    阻擋我出門。又要偷東西，也是在沒人的地方偷，當時有很
    多人在現場，我怎麼可能去偷東西等語。
四、經查，被告確於110年9月16日上午9時15分許，步行經過雲
    林縣○○鎮○○路0號前，又告訴人黃○彥所有系爭小貨車，當時
    停放在該處卸貨，被告有走近系爭小貨車後車斗，並欲走入
    該處倉庫及開啟告訴人黃○彥之妻所有車牌號碼0000-00號自
    小客車車門，旋為告訴人黃○彥等人制止並報警等情，業據
    被告坦承不諱（臺灣雲林地方法院110年度易字第649號卷《
    下稱原審易卷》第41頁），核與證人即告訴人黃○彥於警詢時
    （警卷第3頁）證述之情節相符，並有監視器畫面翻拍照片7
    張、現場照片3張（警卷第6-10頁）、車號000-0000號、000
    0-00號汽車之車輛詳細資料報表各1紙（警卷第11-12頁）、
    雲林縣警察局北港分局110年10月20日雲警港偵字第1100012
    771號刑事案件報告書1份（臺灣雲林地方法院110年度港簡
    字第144號卷《下稱原審簡卷》第33-35頁）附卷可稽。是此部
    分事實，堪信為真實。
五、惟查：　　
　㈠經原審於110年12月20日當庭勘驗現場之「監視器光碟片」，
    勘驗結果略以：
　⒈（09:13:05）身穿淺藍色短袖上衣之男子（即黃○杰）駕駛系
    爭小貨車至左側屋前門口停車。貨車停妥後，與副駕駛座身
    穿深色長袖上衣男子（即吳○洲）2人下車開始搬卸物品，並
    將部分物品放在屋前桌上（截圖1、2、3）。
　⒉（09:14:41）被告未穿上衣、頭戴一頂安全帽出現於監視器
    左側畫面中（截圖4），由畫面左側往右走往系爭小貨車後
    方（截圖5），在系爭小貨車後方徘徊一陣子。
　⒊（09:14:55至09:15:01）被告跟隨吳○洲走向門口放置物品的
    桌子，吳○洲看見後即護住桌子上物品不讓被告靠近（截圖6
    、7），被告再走往系爭小貨車方向，並走到車道上，身體
    略有向右歪斜，面向黃○杰與吳○洲，一邊說話一邊手勢動作
    ，隨後與吳○洲及出現一穿著黃色上衣之女子（即告訴人之
    妻）在系爭小貨車後方似乎是在交談。吳○洲走回畫面左側
    屋內。黃○杰將桌上物品搬進屋內，告訴人之妻從系爭小貨
    車後面走向屋子前側，此時黃○杰、吳○洲有在系爭小貨車後
    面及左側房屋來回走動。
　⒋（09：16：45至09:16:57）被告從系爭小貨車後方向畫面左
    側移動至屋前，並走向屋前門口，似欲進入倉庫，但遭黃○
    杰伸手攔阻及推走，黃○杰並對被告比劃手勢，並似乎與被
    告在交談，吳○洲則在屋前與系爭自小貨車之間走動（截圖8
    、9）。
　⒌（09：17：28）有一身穿黃色上衣之男子（即告訴人）自後
    方紅色小客車下車，出現在監視器畫面中，以搭肩方式將被
    告強行拉離屋前門口，被告被告訴人拉住期間，對告訴人比
    劃手勢並似乎在與告訴人交談，告訴人一度將被告放開，但
    又隨即用手勾住被告脖子，將被告拉往螢幕畫面中央之紅色
    小客車旁邊，告訴人又一度將被告放開，被告站立不穩，一
    度狀似要跌倒，被告又蹲下後起立要去碰觸紅色車的右前車
    門，但被告訴人拉回並以手控制被告，被告則用手不停指著
    紅色自小客車並似乎在與告訴人說話，告訴人又將被告放開
    ，並站在被告前面，與被告交談。
　　此有原審110年12月20日勘驗筆錄1份及截圖1份（原審易卷
    第135-137、177-183頁）在卷可按。
　㈡證人即告訴人黃○彥於警詢時證稱：於110年9月16日上午9時1
    5分許，在雲林縣○○鎮○○路0號倉庫前，見被告和我兒子黃○
    杰發生爭執，臨時工吳○洲告訴我，被告爬到系爭小貨車上
    及要進入我家倉庫拿東西，都被吳○洲和黃○杰阻止，我詢問
    被告認識誰，被告就隨便指吳○洲說他認識，我詢問吳○洲他
    表示不認識，接著我就打電話報警。在我報警時被告又去拉
    我太太所有車號0000-00號自小客車車門，被我阻攔，我問
    被告為何要開車門，被告說是他老闆要他來開車拿東西，我
    問被告是否與我認識，被告回答不認識，我就回被告說你不
    認識我就來開我家的車子要拿東西，接著警方就到場處理了
    等語（警卷第3頁）。
　㈢依據前揭勘驗結果及證人黃○彥證述之內容，可見被告當時之
    行為舉止甚為怪異，未穿上衣且頭戴安全帽出現在該處，先
    跟隨吳○洲走向倉庫門口，經吳○洲阻擋後，走到車道上，並
    身體略有向右歪斜之狀況；復於告訴人出現後，被告一度呈
    現站立不穩，狀似跌倒之情形；又被告於此過程中，先稱認
    識吳○洲，後稱是其老闆囑其前來開車取物云云，言語內容
    不合常理。準此而論，被告果如意在行竊，焉會於告訴人及
    家人、員工等數人在場之情形下，毫不遮掩行蹤的公然行竊
    ？復被告與在場之人有交談互動，且在他人阻擋其行動之情
    狀下，如何能行竊財物？又被告身體動作失調，舉止異狀甚
    多，言語內容亦不合常理，故難認被告當時主觀上有為自己
    不法所有而欲為竊取他人之物之犯意。
　㈣又被告於警詢製作筆錄時，其身體偶有晃動、頭左右搖擺或
    用手撐頭，並說話含糊不清，或有口吃、停頓、緩慢，又被
    告對問題反應遲緩，須由員警重複詢問才能回答，身體有時
    歪斜，需要警方提醒坐好等情，有原審110年12月20日勘驗
    筆錄1份及截圖1份（原審易卷第137-152、184-186頁）附卷
    可參。反觀被告於原審準備程序及審理時，其言談反應正常
    ，行動自如，而與警詢筆錄中呈現之情狀截然不同。又觀之
    上開警詢筆錄勘驗內容，員警問：「你現場、你現場是要拿
    人家什麼東西？你在那個貨車上面是要拿什麼東西？」，被
    告答：「拿四號（即海洛因之俗稱）」等語、員警問：「我
    們怎麼知道你走去那邊要做什麼，人家說你爬到車後面要拿
    東西啦，有沒有啦？」，被告答：「沒有啦。……在那邊要給
    他們看看。……看要怎麼處理？……算是、欠我兩千啦。……要給
    人家收錢啊」等語。由此可知，被告於警詢過程中，不但答
    非所問，且稱係向他人索取毒品，或是向他人收錢。據上，
    益徵被告案發時之精神狀況恍惚，行為舉止異於常人，故被
    告辯稱：當時神智不清，自己並不知道為何出門，也不知道
    發生什麼事等語，並非全然無據。
　㈤再者，被告因患有○○障礙症，自100年3月26日起110年11月5
    日間，長期至雲林縣○○鎮「○○○診所」就醫，並其服藥遵從
    性不佳，有未遵照醫師醫囑而自行增加劑量而導致藥物不良
    反應之情形，又被告於110年間在○○○診所就診次數共16次，
    醫師開立之藥物有Lorazin（○○劑，服用期間：110/1/1〜110
    /9/26）、Q000ine（○○○○藥，服用期間：110/1/1〜110/2/5
    ）、M000panol（○○藥，服用期間：110/1/1〜110/12/21）、
    D000pin（○○○藥，服用期間：110/1/1〜110/9/26）、P000an
    （○○○藥，服用期間：110/2/3〜110/9/26）、D000d（○○藥，
    服用期間：110/5/3〜110/11/25）等藥物，此有「○○○診所」
    診斷證明書1張、110年12月12日管字第1101203號函1份（原
    審簡卷第55頁、原審易卷第61-64頁）附卷可考。而被告所
    服用之上揭藥物，其中Mo0000nol（中文名稱：○○○）於服用
    後，可能出現影響認知功能或行為障礙之副作用，如健忘（
    前行性記憶喪失、不記得服藥後之行為）、夢遊行為（開車
    、打電話、準備及食用食物）、去抑制反應（激躁、衝動、
    攻擊行為）、肌力降低（行動或反應遲緩）、睡意、頭昏、
    頭痛、頭腦癡呆等結果，有該藥物之網頁資料1份（原審易
    卷第83-87頁）存卷可參。另證人即被告之母蘇○○娥於原審
    時證述：被告之前不曾這樣。當天早上7時許被告破壞家中
    傢俱後，就打赤膊要出去，我拉不住被告，且我要照顧小孩
    ，沒辦法追出去。被告下午才回家，我有問被告早上去哪裡
    ，被告說早上也不知道是如何出去的，他有吃比較多顆藥，
    才變成這樣等語（原審易卷第153-161頁）。依上所述，並
    參酌前述之被告於案發時精神恍惚、行為舉止異常、言語內
    容不合常理等情，足見被告於當日事發前，因失眠而服用過
    量之M0000anol等藥物，始有前揭之行為舉止，故難認被告
    主觀上有所謂不法所有之竊盜意圖甚明。
六、按著手於犯罪行為之實行後，方有所謂既、未遂問題，未著
    手前之動機、意圖，除有特別規定外，並非刑法所處罰之範
    圍。又著手係指犯人對於犯罪構成要件之行為 (或構成犯罪
    之事實) 開始實行而言，而刑法竊盜罪著手之認定，應以行
    為人是否已進行財物之搜尋為要件。經檢視上開案發現場之
    「監視器光碟片」勘驗結果，被告僅係㈠在自小貨車後方徘
    徊，㈡吳○洲見被告行為怪異，即護住桌子上物品不讓被告靠
    近，㈢被告走向倉庫門口，即遭告訴人之子黃○杰伸手攔阻及
    推走，㈣被告蹲下起立時碰觸自小客車的右前車門，告訴人
    即將被告拉回並以手控制被告等情，有前開勘驗筆錄1份及
    截圖1份（原審易卷第135-137、177-183頁）可考，而無所
    謂被告爬到上開自小貨車上，或正欲竊取自小貨車車內物品
    之行為，亦無所謂已進行財物搜尋之行為。據上而論，本件
    被告既尚未為竊盜行為之著手，自不得以竊盜罪之未遂犯論
    科。
七、綜上所述，被告主觀上並無不法所有之竊盜犯意，客觀上亦
    未有著手於竊盜行為之實行，是被告之行為尚與竊盜（未遂
    ）罪之構成要件有間。此外，復無其他積極證據足認被告有
    竊盜（未遂）之犯行，揆諸前揭法條及判決意旨，即屬不能
    證明被告犯罪，自應為被告無罪之諭知。
八、原審以不能證明被告有上開竊盜未遂之犯行，而為被告無罪
    之諭知，核無違誤。檢察官上訴意旨以被告尚可向告訴人訛
    稱係有人要他來拿東西，足徵被告意識清楚，且被告是否真
    有服用安眠藥實屬有疑為由，指摘原判決不當，為無理由，
    應予駁回。
據上論斷，應依刑事訴訟法第368條，判決如主文。
本案經檢察官莊珂惠聲請簡易判決處刑，檢察官蔡如琳提起上訴
，檢察官劉榮堂到庭執行職務。
中　　華　　民　　國　　111 　年　　3 　　月　　31　　日
                  刑事第三庭    審判長法　官  陳連發
                                      法　官  何秀燕
                                      法　官  洪榮家
以上正本證明與原本無異。
不得上訴。
　　　　　　　　　　　　　　　　　　　書記官  謝麗首
中　　華　　民　　國　　111 　年　　3 　　月　　31　　日